【裁判字號】    97,易,484
【裁判日期】    980326
【裁判案由】    竊盜等
【裁判全文】
臺灣雲林地方法院刑事判決               97年度易字第484號
公  訴  人  臺灣雲林地方法院檢察署檢察官
被      告  丁○○
                    （現於臺灣雲林第二監獄執行中）
上列被告因案件，經檢察官提起公訴（96年度偵字第3425號、第
3433號、第3855號、97年度偵字第12號、第1020號），本院判決
如下：
    主      文
丁○○共同收受贓物，處有期徒刑月，如易科罰金，以新臺幣
壹仟元折算壹日。又共同竊盜，處罰金新臺幣仟元，如易服勞
役，以新臺幣壹仟元折算壹日。
    事      實
一、丁○○、甲○○（業於起訴後死亡，另為不受理判決）知悉
    戊○○於民國96年12月18日中午12時攜帶至甲○○雲林縣土
    庫鎮○○路130 號住處之抽水馬達1 具（為郭金煉所有，為
    戊○○於96年12月17日某時，在雲林縣虎尾鎮臺灣雲林第二
    監獄後方農田所竊取）為行竊所得之贓物，竟基於收受贓物
    之犯意聯絡，答應為戊○○銷贓，由甲○○騎乘其所有車牌
    號碼NTX-196 號重型機車搭載丁○○，於同日下午2 、3 時
    許，至乙○在雲林縣虎尾鎮○○里○○路316 號住處，由丁○○在門外等候，甲○○持上開抽水馬達入內，以新臺幣（
    下同）600 元之代價賣給乙○（所涉贓物罪嫌另行審理），
    其後戊○○、丁○○及甲○○各分得200 元。嗣警於96年12
    月19日下午8 時20分許，在乙○上開住處扣得已磨滅號碼並
    拆卸之前揭馬達1 具。
二、丁○○、甲○○復意圖為自己不法之所有，基於竊盜之犯意
    聯絡，於97年2 月22日下午4 時10分許，共同前往雲林縣虎
    尾鎮○○○段491 地號己○○之玉米田，徒手竊取玉米共10
    隻得手，經己○○當場發現並報警處理。
三、案經郭金煉、鍾崑學訴由雲林縣警察局虎尾分局報告臺灣雲
    林地方法院檢察署檢察官偵查起訴。
    理      由
甲、程序部分：
一、按被告以外之人於審判外之言詞或書面陳述，除法律有規定
    者外，不得作為證據。又被告以外之人於審判外之陳述，雖
    不符前4 條之規定，而經當事人於審判程序同意作為證據，
    法院審酌該言詞陳述或書面陳述作成時之情況，認為適當者
    ，亦得為證據，刑事訴訟法第159 條第1 項、第159 條之5
    第1 項定有明文。
二、查郭金煉、鍾崑學之警詢筆錄，共同被告甲○○、乙○之警
    詢及檢察官訊問筆錄，及郭金煉、鍾崑學立具之贓物認領保
    管單各1 紙，均為被告丁○○以外之人於審判外之言詞及書
    面陳述，惟被告及檢察官於本院審理時同意作為證據，本院
    揆諸前開法條規定，並審酌前開言詞及書面陳述作成時之情
    況，認為適當，自得作為證據，合先敘明。
乙、實體部分：
一、訊據被告丁○○固坦承事實欄二、之共同竊取玉米10隻之犯
    行，及坦承確實有在事實欄一、之時間、地點，由甲○○以
    機車搭載丁○○，將戊○○帶來之抽水馬達1 具，帶到乙○
    上開住處，由甲○○入內以600 元賣給乙○，並分得200 元
    之事實，惟矢口否認有何收受贓物犯行，辯稱：其並不知道
    該抽水馬達是贓物云云。經查：
    (一)丁○○、甲○○於96年12月18日中午12時在甲○○雲林縣
      土庫鎮○○路130 號住處，戊○○攜帶抽水馬達1 具（為
      郭金煉所有，為戊○○於96年12月17日某時，在雲林縣虎
      尾鎮臺灣雲林第二監獄後方農田所竊取）前來，委託丁○○及甲○○帶去乙○雲林縣虎尾鎮○○里○○路316 號處
      賣掉，經過丁○○及甲○○應允，由甲○○騎乘其所有車
      牌號碼NTX-196 號機車搭載丁○○，於同日下午2 、3 時
      許，至乙○上開住處，由丁○○在門外等候，甲○○持上
      開抽水馬達入內，以600 元之代價賣給乙○，其後戊○○
      、丁○○及甲○○各分得200 元。警方嗣於96年12月19日
      下午8 時20分許，在乙○上開住處扣得已磨滅號碼並拆卸
      之前揭馬達1 具。暨丁○○、甲○○於97年2 月22日下午
      4 時10分許，共同前往雲林縣虎尾鎮○○○段491 地號己○○之玉米田，徒手竊取玉米共10隻得手之事實，業據郭
      金煉於96年12月19日警詢（雲警虎偵字第00961001333 號
      卷第1 至2 頁，下稱警卷(四)）、鍾崑學於97年2 月22日警
      詢（雲警虎偵字第09710000303 號卷第1 頁至第2 頁，下
      稱警卷(五)）指述明確，核與甲○○於97年2 月22日警詢（
      警卷(五)第3 頁至第4 頁）及於97年2 月14日、97年2 月22
      日檢察官訊問（97年度偵字第12號卷第28至29頁，下稱偵
      查卷(四)；97年度偵字第1020號卷第21至22頁，下稱偵查卷
      (五)）、乙○於96年12月19日警詢（警卷(四)第9 頁至第11頁
      ）及於96年12月20日、97年1 月24日檢察官訊問（偵查卷
      (四)第7 頁至第8 頁、第13頁）陳稱情節相符，並有郭金煉
      、鍾崑學立具之贓物認領保管單（警卷(四)第14頁及警卷(五)
      第11頁）各1 紙、照片2 張及4 張（警卷(四)第15頁、警卷
      (五)第12頁）在卷可稽，復經被告丁○○坦認在卷，可以認
      定。
    (二)被告丁○○知悉上開抽水馬達為贓物：
      1.甲○○先於97年2 月14日檢察官訊問時陳稱：「（問：
        你是否有賣馬達給乙○？）是。」、「（問：馬達如何
        來？）有一個阿呆【指戊○○】跟丁○○先跟我借機車
        ，阿呆跟丁○○一起載馬達去我家，阿呆跟我說馬達是
        他家的，要我載去賣，然後分我2,000 元，丁○○說載
        去賣。」、「（問：他們為何不自己載去賣？）因為，
        之前他們有竊盜所以不敢拿去賣，所以才叫我載去賣。
        」、「（問：你們三人一起去乙○那？）是，阿呆說就
        是這一間，他有先打電話問對方要不要馬達，丁○○也
        有跟去，他在門外等，等於我是替死鬼。」、「（問：
        你們1 人分200 元？）是，全部賣600 。」（偵查卷(四)
        第28頁）；復於97年2 月22日警詢陳述：「我、丁○○
        2 人從土庫鎮西平里出發。是我騎乘NTX-196 號重機車
        載丁○○至該處。」（警卷(五)第4 頁）明確指稱戊○○
        確實交給甲○○、丁○○1 個抽水馬達，甲○○騎乘
        NTX-196 號重機車搭載丁○○，及與戊○○一同至乙○
        住處，由丁○○在門口等，甲○○入內販賣抽水馬達
        600 元，事後戊○○、被告丁○○與甲○○各分得200
        元乙情。
      2.乙○於96年12月19日警詢陳稱：「於96年12月18日14時
        30分許，甲○○拿抽水馬達1 顆到在雲林縣虎尾鎮西屯
        里11鄰大屯316 號販賣給我。」、「甲○○獨自1人騎
        乘1 部紅色的機車拿來變賣給我。」、「（問：為何你
        將馬達外殼用工具磨掉？）甲○○說上面有字叫我將他
        磨掉，並叫我立刻拆卸。」（警卷(四)第10頁至第11頁）
        ；復於97年1 月24日檢察官訊問時同樣陳述：「（問：
        甲○○賣你時叫你把馬達上的字磨掉？）是，就是在
        316號哪裡磨掉的。」、「（問：為何把字磨掉，是不
        是怕主人認出來？）他說沒有用，要我磨掉。」（偵查
        卷(四)第13頁）等語。是亦陳稱當天只有甲○○隻身騎乘
        機車入內販賣抽水馬達，且要求乙○馬上把馬達上面的
        字磨掉等情。
      3.觀諸被告丁○○、戊○○及甲○○上開行為，即戊○○
        行竊抽水馬達1 具之後，自己不願意親自去販賣，跑去
        找「不知情」之被告丁○○與甲○○，要求其等代為販
        賣，而甲○○以其所有機車搭載被告丁○○，戊○○騎
        乘腳踏車，一同前往乙○住處後，戊○○用手指表示就
        是這裡，其與被告丁○○特地從雲林縣土庫鎮一路抵達
        雲林縣虎尾鎮，卻都不願意進去，而要留在乙○門外，
        由甲○○進去販賣，至於「不知情」的甲○○進去之後
        ，還要求乙○要把馬達上面的字磨掉，且最後販賣所得
        600 元，是3 個人各分得200 元。之所以要磨掉馬達上
        的字，自然是避免物主尋上門時容易指認，故甲○○「
        特別」要求乙○磨掉馬達上的字，當然是因為甲○○知
        道這個抽水馬達是贓物。又自稱「不知情」，也沒有進
        去賣抽水馬達，可以說對於行竊及銷贓過程毫無助益之
        丁○○，何以可以和下手行竊的戊○○及進去銷贓的甲○○，同樣朋分200 元，自然是因為被告丁○○實際上
        知道這個抽水馬達是贓物。再者假若被告丁○○真的什
        麼都不知道，大可以由知情之甲○○搭載戊○○前往即
        可，如此戊○○也不用自己辛苦地騎乘腳踏車，何以需
        要另外找1 個「不知情」又「不肯進去銷贓」，「最後
        還要分走200 元」的被告丁○○？
      4.此觀被告丁○○於96年12月19日、97年2 月22日警詢供
        稱：「我於96年12月17日將近中午去甲○○家就住下來
        了。」、「我、甲○○2 人是從土庫鎮西平裡出發。是
        甲○○騎乘NTX-196 號重機車載我至該處。」（警卷(四)
        第4 頁、警卷(五)第6 頁）；及於97年2 月14日檢察官訊
        問時供述：「（問：馬達賣多少？）不知道要問甲○○
        ，他說賣600 ，後來甲○○在他家請人家喝酒，還有1
        個叫阿呆【指戊○○】，26歲，住土庫鎮芳草里40號，
        這馬達應該是阿呆偷的。那天在甲○○家喝酒時，中午
        阿呆有來，阿呆叫甲○○將馬達拿去賣，賣多少大家一
        起分，甲○○說阿呆你為何不自己去賣，阿呆說他腳踏
        車沒有辦法載，最後我和甲○○、阿呆拿去賣，但是我
        說是不是贓物，我不敢進去乙○那裡，我就先在附近等
        ，阿呆就跟甲○○說就是這一家你拿進去賣，我跟他聯
        絡好了，阿呆也沒有進去。最後我們就在乙○附近等甲○○出來，甲○○說賣600 ，每人分200 ，我說好像在
        分贓，不太好，但是阿呆說是他家不要的，我們就說如
        果被警察抓到，就說是阿呆他家的，後來，那600 元還
        是每人分200 。」（偵查卷(四)第28頁）等語，是被告丁○○亦自承因為怕是贓物所以不敢進去乙○處等情益明
        。
      5.至於戊○○雖然在本院98年3 月16日審理時具結證稱：
        當天跟被告丁○○說馬達是自己家中的壞掉了本來要修
        理，後來不修所以拿去賣掉，被告丁○○不知道是贓物
        （本院卷(二)98年3 月16日審理筆錄第15至17頁）云云。
        惟被告丁○○應知悉前開抽水馬達為贓物均已如上述，
        戊○○上開證詞顯係維護之詞，難以採信，附此說明。
    (三)綜上，本案事證明確，被告丁○○事實欄一、之共同收受
      贓物及事實欄二、之共同竊盜犯行，均堪以認定，應各依
      法論科。
二、論罪科刑之理由：
    (一)核被告丁○○所為，分係犯刑法第349 條第1 項之收受贓
      物罪及同法第320條第1項之竊盜罪。
    (二)被告與甲○○就前開犯行，均有犯意聯絡及行為分擔，應
      各論以共同正犯。
    (三)又其所犯如上所述各罪，犯意各別，行為互殊，均應予分
      論併罰。
    (四)爰審酌被告並無構成累犯之前科，有臺灣高等法院被告前
      案紀錄表1 份在卷可稽，其貪圖小利，知悉戊○○所攜來
      之抽水馬達為贓物，卻仍然予以收受，並和甲○○一同前
      往乙○處變賣換現，並分得其中200 元花用，及另行竊取
      玉米10隻，惟前開之物價值並非甚高，且均經查獲發還被
      害人，未造成被害人過大之損害，及犯後坦承事實欄二、
      之竊盜犯行，惟矢口否認事實欄一、之收受贓物犯行，態
      度難謂良好等犯罪之動機、目的、手段及造成之損害等一
      切情狀，各量處如主文所示之刑，並分別諭知如易科罰金
      及易服勞役之折算標準。
三、據上論斷，依刑事訴訟法第299 條第1 項前段，刑法第28條
    、第320 條第1 項、第349 條第1 項、第41條第1 項前段、
    第42條第3項前段，刑法施行法第1 條之1 ，判決如主文。
本案經檢察官丙○○到庭執行職務
中    華    民    國    98    年    3     月    26    日
                  刑事第三庭審判長法  官  林輝煌
                                  法  官  蕭雅毓
                                  法  官  李貞瑩
以上正本證明與原本無異。
如不服本判決應於收受送達後十日內向本院提出上訴書狀，並應
敘述具體理由；其未敘述上訴理由者，應於上訴期間屆滿後二十
日內向本院補提理由書（均須按他造當事人之人數附繕本）「切
勿逕送上級法院」。
                                  書記官  金雅芳
中    華    民    國    98    年    3     月    26    日
附錄本案論罪科刑法條全文
中華民國刑法第320條（普通竊盜罪、竊佔罪）
意圖為自己或第三人不法之所有，而竊取他人之動產者，為竊盜
罪，處 5 年以下有期徒刑、拘役或 5 百元以下罰金。
意圖為自己或第三人不法之利益，而竊佔他人之不動產者，依前
項之規定處斷。
前二項之未遂犯罰之。
中華民國刑法第349條（普通贓物罪）
收受贓物者，處 3 年以下有期徒刑、拘役或 5 百元以下罰金。
搬運、寄藏、故買贓物或為牙保者，處 5 年以下有期徒刑、拘役
或科或併科 1 千元以下罰金。
因贓物變得之財物，以贓物論。


司法院資訊處製作；財團法人民間司法改革基金會備份。
